臺北高等行政法院判決
　　　　　　　　　　　　　　　　　　 95年度簡字第00090號
原　　　告　浙寧榮榮餐廳有限公司
代　表　人　李桂榮
被　　　告　台北市政府
代　表　人　甲○○市長）住同.
上列當事人間因公寓大廈管理條例事件，原告不服內政部中華民
國94年12月7 日台內訴字第0940003241號（案號：0000000000）
訴願決定，提起行政訴訟。本院判決如下：
　　主  文
原告之訴駁回。
訴訟費用由原告負擔。
　　事  實
壹、事實概要：
    緣蘇文宏為台北市○○區○○路1段102巷9號1樓之所有權人
    ，因該大樓防火巷遭堆積雜物，經該大廈管理委員會制止不
    從，該管理委員會以民國（下同）92年10月22日函報請被告
    處理，旋經被告審認其違反公寓大廈管理條例第16條第2 項
    規定，乃以92年10月30日府工建字第09220605000 號函請蘇
    文宏於文到30日內改善完畢，復經該管理委員會以92年12月
    15日函復被告告知蘇文宏逾期未改善，被告遂以92年12月26
    日府工建字第09221221400 號函處該址所有權人蘇文宏以新
    台幣（下同）6 萬元罰鍰。原告不服，提起訴願，經內政部
    以93年6 月17日台內訴字第0930003540號訴願決定，以原告
    並非上開函之受處分人，亦非利害關係人，是原告非適格之
    當事人，所提訴願為不合法而不受理在案。原告不服，向本
    院提起行政訴訟，經本院以93年度簡字第1032號判決「訴願
    決定撤銷。」，嗣經內政部以94年12月7 日台內訴字第0940
    003241號訴願決定駁回，原告不服，遂向本院提起行政訴訟
    。
貳、兩造聲明：
一、原告聲明：
    訴願決定及原處分均撤銷。
二、被告聲明：
    原告之訴駁回。
參、兩造之陳述：
一、原告主張之理由：
(一)84年6月28日制訂公布之公寓大廈管理條例第16條第2項、第
    39條第1項第2款規定：「住戶不得於防火間隔、防火巷弄．
    ．．等處堆置雜物」「有下列行為之一者，由直轄市、縣（
    市）主管機關處新台幣4 萬元以上20萬元以下罰鍰，並得令
    其限期改善或履行義務；屆期不改善或不履行，得連續處罰
    ：1、．．．2、住戶違反第16條第2項之規定者」
(二)惟查被告於92年12月26日以府工建字第09221221400 號函處
    訴外人蘇文宏6 萬元罰鍰之前，曾於92年10月30日以原告違
    反公寓大廈管理條例第16條第2項規定以府工建字第0922060
    5000號函請蘇文宏於文到30日內改善完畢，因原告承租台北
    市○○區○○路1段102巷9號1樓法定空地與防火巷緊鄰，使
    用期間雜物之堆放難免會超越法定空地與防火巷界線，然原
    告於92年10月30日收受被告府工建字第09220605000 號函，
    要求蘇文宏於文到30日內改善完畢，當日即依被告指示將防
    火巷上所有雜物搬離，並規定餐廳員工不得再將任何雜物放
    置防火巷上，被告既給予原告改善期限，原告亦依被告要求
    期限改善完畢，被告嗣後再於92年12月26日以府工建字第09
    221221400號函處蘇文宏6萬元罰鍰，實不合法。
(三)至於被告以管理委員會92年12月15日函覆，認定原告尚未改
    善，作為處分原告之依據，亦非適法。蓋管委會與原告向來
    不合，早已計畫逼迫原告搬離，嗣後亦向法院提起強制遷離
    之訴訟，其所提供之證據是否與事實相符，已有疑問，被告
    既身為主管機關，處分前應自行前往現場查看防火巷是否仍
    有雜物堆置之情形，焉得僅以管委會所提供之資料即率為處
    分。
(四)再者，原告承租台北市○○區○○路1段102巷9號1樓後方之
    防火巷，早已遭兩側大樓興建圍牆堵死，根本無法通行，早
    已喪失防火巷功能，是否仍屬公寓大廈管理條例第16條第2
    項、第39條第1項第2款規定所欲規範對象，亦屬疑問。
二、被告主張之理由：
(一)按公寓大廈管理條例第16條第2項規定：「住戶不得於私設
    通路、防火間隔、防火巷弄、開放空間、退縮空地、樓梯間
    、共同走廊、防空避難設備等處所堆置雜物、設置柵欄、門
    扇或營業使用，或違規設置廣告物或私設路障及停車位侵占
    巷道妨礙出入。但開放空間及退縮空地，在直轄市、縣（市
    ）政府核准範圍內，得依規約或區分所有權人會議決議供營
    業使用；防空避難設備，得為原核准範圍之使用；其兼作停
    車空間使用者，得依法供公共收費停車使用。」第49條第1
    項第4 款規定：「有下列行為之一者，由直轄市、縣（市）
    主管機關處新台幣4 萬元以上20萬元以下罰鍰，並得令其限
    期改善或履行義務；屆期不改善或不履行者，得連續處罰：
    ．．．住戶違反第16條第2項或第3項規定者。」
(二)查蘇文宏為鴻禧麗邸大廈之所有權人，因於防火巷堆積雜物
    ，顯已違反公寓大廈管理條例第16條第2 項規定，經該大廈
    管理委員會制止不從，即以92年10月22日函報請被告處理，
    被告即以92年10月30日府工建字第09220605000 號函請所有
    權人蘇文宏於文到30日內依規定改善，經逾改善期限仍未改
    善，遂依同條例第49條第1項第4款規定處以6 萬元罰鍰，並
    無違誤。
(三)原告稱系爭建築物後側之防火巷，因遭兩側大樓興建圍牆堵
    死早已喪失防火巷功能，然依被告所屬工務局房屋使用執照
    平面圖說確有防火巷之設計，故即有公寓大廈管理條例第16
    條第2 項規定之適用，又事實上原告堆積雜物之位置於防火
    巷內業已違反前開條例之規定，為不爭之事實，復依內政部
    76年7月3日台內營字第513682號函：查現行建築技術規則業
    已將「防火巷」乙語修正為「防火間隔」，其留設之目的係
    當發生火災時，阻隔火勢蔓延，藉以逃生避難，非供一般公
    眾平常通行之用，可知防火巷之功能乃在阻隔火勢而非供一
    般公眾平常通行使用。另系爭防火巷堆積雜物，原告陳述已
    在被告限期內改善完畢且改善後的結果完全符合規定乙節，
    查依管委會以92年12月15日函告知被告原告逾期未改善並檢
    附照片影本等資料，足證原告陳述其改善之合法依據，實不
    足採。
(四)另系爭處分為被告以92年12月26日府工建字第09221221400
    號函處所有權人蘇文宏以6 萬元罰鍰，惟原告為其承租戶，
    併予敘明。本案業經內政部台內訴字第0940003241號（案號
    0000000000）訴願決定，審認本案違規事實明確，被告對於
    所有權人蘇文宏之處分並無違誤。
　　理  由
甲、程序方面：
壹、本件被告代表人於訴訟繫屬中由馬英九變更為甲○○，並已
    具狀聲明承受訴訟，合先明。
貳、本件訴訟標的之價額在新臺幣（下同）20萬元以下，依行政
    訴訟法第229條第2項、第1項第2款規定及司法院民國（下同
    ）92年9月17日院台廳行一字第23681號令，應適用簡易程序
    ，本院並依同法第233條第1項規定，不經言詞辯論，逕行裁
    判。
乙、實體方面：
壹、兩造不爭之事實及兩造爭點：
    本件原告承租蘇文宏所有之台北市○○區○○路1段102巷9
    號1樓房屋經營餐廳使用，因該大樓防火巷遭堆積雜物，經
    該大廈管理委員會及被告制止蘇文宏，蘇文宏不從，經被告
    92年10月30日以府工建字第09220605000號函請蘇文宏於文
    到30日內改善完畢之事實，業據提出被告92年10月30日以府
    工建字第09220605000號函可証，為兩造所不爭執，堪信為
    真，兩造爭點厥為：
一、系爭防火巷是否為公寓大廈管理條例第16條第2項、第39條
    第1項第2款規定所欲規範對象？
二、蘇文宏是否已於期限內改善？縱使蘇文宏已於期限內改善，
    原處分裁罰是否違誤？
貳、本院之判斷：
一、本件應適用之法條與法理：
（一）公寓大廈管理條例（84年6月28日制定公布）第16條第2項
      規定：「住戶不得於防火隔間、防火巷弄、．．．等處所
      堆置雜物．．．。」同條例第39條第1項第2款規定：「有
      下列行為之一者，由直轄市、縣（市）主管機關處新台幣
      4萬元以上20萬元以下罰鍰：1 、．．．4、住戶違反第16
      條第2項之規定者。」。
（二）公寓大廈管理條例第49條第1項第4款規定：「有下列行為
      之一者，由直轄市、縣（市）主管機關處新台幣4萬元以
      上20萬元以下罰鍰，並得令其限期改善或履行義務；屆期
      不改善或不履行者，得連續處罰：．．．住戶違反第16條
      第2項或第3項規定者。」。
二、系爭防火巷是屬公寓大廈管理條例第16條第2項、第39條第1
    項第2款規定所欲規範對象：
    原告雖主張系爭建築物後側之防火巷，因遭兩側大樓興建圍
    牆堵死早已喪失防火巷功能，已非公寓大廈管理條例第16條
    第2項、第39條第1項第2款規定所欲規範對象云云，惟查：
    系爭巷道依被告所屬工務局房屋使用執照平面圖說確有防火
    巷之設計，即有公寓大廈管理條例第16條第2項規定之適用
    。又「防火巷」留設之目的係當發生火災時，阻隔火勢蔓延
    ，藉以逃生避難，非供一般公眾平常通行之用，可知系爭防
    火巷縱不能供通行使用，仍屬「防火巷」，非無公寓大廈管
    理條例第16條第2項、第39條第1項第2款規定之適用。
三、蘇文宏未於期限內改善，且縱使蘇文宏已於期限內改善，原
    處分裁罰亦無違誤：
（一）按行政罰因未涉人身自由，其裁罰証據不必如刑事訴訟般
      嚴格，本件既已有採証照片可証明蘇文宏未於期限內改善
      完畢，不以被告一定要現場履勘為必要，原告既不能提出
      蘇文宏已於期限內改善完畢之証據，其空言主張大廈管理
      會所提供予被告之照片為不實云云，尚不足採。
（二）按住戶違反第16條第2項或第3項規定者，直轄市、縣（市
      ）主管機關已可直接裁罰，其命令限期改善只是「連續處
      罰」之要件，並非第一次裁罰之要件，此觀諸公寓大廈管
      理條例第49條第1項第4款規定甚明，本件蘇文宏於防火巷
      堆積雜物，已符合公寓大廈管理條例第49條第1項第4款之
      裁罰要件，縱使其已於期限內改善，只是不得「連續裁罰
      」而已，原處分予以裁罰亦無違誤。
三、從而，原處分以系爭建物所有權人蘇文宏違反公寓大廈管理
    條例第16條第2項、第39條第1項第2款規定，科以6萬元罰鍰
    ，並無違誤，亦未違反比例原則，訴願決定予以維持，亦稱
    正確。原告徒執前詞，訴請撤銷，為無理由，應予駁回。
參、兩造其餘攻擊防禦方法均與本件判決結果不生影響，故不逐
一論述，併此敘明。
據上論結，本件原告之訴為無理由，爰依行政訴訟法第233條第1
項、第98條第3項前段，判決如主文。
中　　華　　民　　國　　96　　年　　1 　　月　　31　　日
                   第二庭      法  官  畢乃俊
上為正本係照原本作成。
本件以訴訟事件所涉及之法律見解具有原則性者為限，始得於本
判決送達後20日內向本院提出上訴狀並表明上訴理由，如已於本
判決宣示後送達前提起上訴者，應於判決送達後20日內補具上訴
理由（均按他造人數附繕本），且經最高行政法院許可後方得上
訴。
中　　華　　民　　國　　96　　年　　1 　　月　　31　　日
                               書記官  簡信滇
